【裁判字號】    90,交聲,6
【裁判日期】    900731
【裁判案由】    違反道路交通管理處罰條例聲明異議
【裁判全文】
臺灣士林地方法院交通件裁定                            九十年度交聲字第六號
    原處分機關  臺北巿交通事件裁決所
    異  議  人
    即受處分人  吉祥貨運有限公司
    代  表  人  乙○○
右列異議人因違反道路交通管理處罰條例案件，對於臺北市交通事件裁決所於八十九
年十一月二十四日所為之處分（原處分案號：北市裁三字第裁二二—ＡＢＵ二四二三
三二號），聲明異議，本院裁定如左：
        主  文
原處分撤銷。
吉祥貨運有限公司不罰。
        理  由
一、原處分意旨略以：異議人即受處分人吉祥貨運有限公司所有車號ＡＭ—五五三號
    營業貨運曳引車，於民國八十九年十月十九日於台北市○○路○段經警舉發「裝
    載廢土經丈量過磅四一．八七○公噸，限載三十五公噸，超重六．八七○公噸」
    違規，依違反道路交通管理處罰條例第二十九條第二項規定，裁處罰鍰新台幣三
    千元，並依同條例規定記汽車違規紀錄一次。
二、異議意旨略以：受處分人所有之車號ＡＭ—五五三號營業貨運曳引車係向有關單
    位申請之砂石、土方標示車，依交通部於八十五年頒佈之「裝載砂石、土方之傾
    卸式車輛登領砂石車標示牌及超載取締作業規定」中超載認定之規定，係符合標
    示規定之砂石車，以丈量方式換算，故該車並未超載等語。
三、按信賴保護原則攸關憲法上人民權利之保障，公權力行使涉及人民信賴利益而有
    保護之必要者，不限於授益行政處分之撤銷或廢止（行政程序法第一百十九條、
    第一百二十條及第一百二十六條參照），即行政法規之廢止或變更亦有其適用。
    行政法規公布施行後，制定或發布法規之機關依法定程序予以修改或廢止時，應
    兼顧規範對象信賴利益之保護。除法規預先定有施行期間或因情事變遷而停止適
    用，不生信賴保護問題外，其因公益之必要廢止法規或修改內容致人民客觀上具
    體表現其因信賴而生之實體法上利益受損害，應採取合理之補救措施，或訂定過
    渡期間之條款，俾減輕損害，方符憲法保障人民權利之意旨。至經廢止或變更之
    法規有重大明顯違反上位規範情形，或法規（如解釋性、裁量性之行政規則）係
    因主張權益受害者以不正當方法或提供不正確資料而發布者，其信賴即不值得保
    護；又純屬願望、期待而未有表現其已生信賴之事實者，則欠缺信賴要件，不在
    保護範圍。大法官會議釋字第五二五號解釋文著有明文可參。因此，行政機關公
    布之行政法規（如解釋性、裁量性之行政規則），於尚未廢止或變更仍然有效之
    情況下，除非該法規有重大明顯違反上位規範情形，或法規係因主張權益受害者
    以不正當方法或提供不正確資料而發布者，其信賴不值得保護；否則，仍有信賴
    保護原則之適用。
四、經查，經本院透過電腦網路調取交通部電子公路監理網上之法規資料，交通部曾
    於八十五年五月九日函頒「裝載砂石、土方之傾卸式車輛登領砂石車標示牌及超
    載取締作業規定」，其中就超載係以以下之方式認定：（一）符合標示規定之砂
    石車，以丈量方式換算，（二）經丈量結果與標示牌所載規格不符者以固定或活
    動式地磅實際過磅，有該部交路八十八字第○○六八三九號函之說明可資參照。
    而依該部交路九十字第○○五六八三號函：「主旨：關於裝載砂石、土方車輛回
    歸重量法之裝載取締標準及配套之實施日期規定乙案，請查照。說明：為期落實
    道路交通管理處罰條例立法之意旨，並為加強裝載砂石、土方車輛之管理，裝載
    砂石、土方車輛回歸重量法之裝載取締標準及配套之實施日期規定如次：一、登
    檢合格之砂石標示車：於九十一年五月三十一日前以核定之容積裝載及取締，自
    九十一年六月一日起均應依行車執照核定之重量裝載及取締。二、砂石標示車以
    外之砂石車：自本（九十）年六月一日起依行車執照核定之重量裝載及取締。三
    、『道路交通管理處罰條例』第二十九條之一有關裝載砂石、土方未依規定使用
    專用車輛或其專用車廂未合於規定或變更車廂者，及其車廂打造或改裝業者處罰
    之規定：俟砂石專用車制度於九十一年五月三十一日完成建立後，自九十一年六
    月一日起適用。四、為簡化行政作業及考量實務，即日起公路監理機關不再核發
    砂石標示牌」，足見對於登檢合格之砂石標示車，上開超載取締作業規定至九十
    一年五月三十一日前仍然有效。
五、查受處分人所有之車號ＡＭ—五五三號營業貨運曳引車，於民國八十九年十月十
    九日在台北市○○路○段為警舉發時，係以車號Ｐ四－二九號營業半拖車裝載貨
    物，業據證人即舉發警員甲○○到庭證述屬實，並有其提出之照片一張在卷可稽
    。而上開車號Ｐ四－二九號營業半拖車，業經交通部監理機關核發砂石標示牌，
    於其行車執照上載明為砂石標示車，業有受處分人提出之行車執照影本一份附卷
    可參。受處分人所有車號ＡＭ—五五三號營業貨運曳引車為警舉發時，其裝載貨
    物並未超過容積標準，亦經證人甲○○證述在卷。是依前開交通部頒佈之「裝載
    砂石、土方之傾卸式車輛登領砂石車標示牌及超載取締作業規定」，受處分人所
    有之車號ＡＭ—五五三號營業貨運曳引車，並未達到該作業規定所認定之超載標
    準。固然道路交通管理處罰條例第二十九條第一項第一款規定，汽車裝載時，裝
    載貨物超過核定之總重量時，處汽車所有人新台幣三千元以上九千元以下罰鍰，
    並責令改正或禁止通行。而受處分人所有之車號ＡＭ—五五三號營業貨運曳引車
    行車執照上亦載明核定之總連結重量為三五噸，有其行車執照在卷可按。然依據
    大法官會議釋字第五二五號解釋意旨及前開說明，交通部既然對於裝載砂石、土
    方之傾卸式車輛超載之認定頒佈上開作業規定，該作業規定於本件舉發時仍然有
    效尚未廢止或變更，且未有重大明顯違反道路交通管理處罰條例之情形，故受處
    分人之信賴利益應該受到保護。受處分人所有之車號ＡＭ—五五三號營業貨運曳
    引車裝載貨物，既未達到該作業規定所認定之超載標準，自難認定其有違反道路
    交通管理處罰條例第二十九條第一項第一款規定之行為。原處分未予詳查，遽予
    裁罰，尚有未洽，本件異議為有理由，原處分應予撤銷，另諭知異議人不罰。
六、依道路交通案件處理辦法第二十條，裁定如主文。
中      華      民      國      九十      年      七    月    三十一    日
                                   臺灣士林地方法院交通法庭
                                       法  官  劉  秉  鑫
右正本證明與原本無異。
如不服本裁定應於送達後五日內向本院提出抗告狀。
                                       書記官  徐  基  典
中      華      民      國      九十      年      八    月      八      日


司法院資訊處製作；財團法人民間司法改革基金會備份。
